臺灣高等法院臺中分院刑事裁定　　　　 100年度聲字第2363號
聲明異議人
即 受 刑人　李佾瑞
上列聲明異議人因偽造文書等案件，不服臺灣彰化地方法院檢察
署檢察官於中華民國99年6月28日之執行指揮（99年度執更辛字
第357號），聲明異議，本院裁定如下：
    主  文
聲明異議駁回。
    理  由
一、聲明異議意旨略以：按數罪併罰之案件如在同一判決，即在
    即在主文內定其應執行之刑。此際各罪所宣告之刑，自不得
    據以執行，此為當然之解釋，而在不同判決，分別宣定數罪
    刑，執行時明知應刑法第51條之規定，裁定定其應執行刑時
    ，亦應作同一之解釋〔法務部民國（下同）76年10月14日法
    檢（76）檢(二)字第1791號研討結論(二)參照〕。本件檢察官以
    鈞院98年度聲字第2335號刑事裁定為執行指揮執行之依據，
    惟上開裁定附表編號5所示數罪宣告刑，其中二罪因有適用
    法則不當之違法，遭最高法院以100年度臺非字第213號刑事
    判決撤銷該部分之原判決，並由臺灣彰化地方法院依判決前
    之程序更為審判等情，於此鈞院98年度聲字第2335號刑事裁
    定即早已失其效力，固應待更審裁判確定後，再由檢察官依
    法聲請法院定執行刑。上開鈞院98年度聲字第2335號刑事裁
    定之附表所示各罪之宣告刑，於重新定其執行刑前，仍應視
    為有刑法第51條規定之適用且曾經據為一指揮執行，顯有其
    法律秩序之內部局限，揆之首揭說明，依刑法第50條、第51
    條之規定，檢察官自不得據以執行上開刑事裁定之附表所示
    各罪之宣告刑，是執行檢察官目前仍據失去效力之鈞院98年
    度聲字第2335號刑事裁定為指揮執行有期徒刑11年，並拘束
    聲明異議人即受刑人李佾瑞（下稱受刑人）之人身自由，顯
    於法有違，且檢察官之指揮執行與法務部上開研討結論相悖
    ，爰請求撤銷本件之執行指揮書併為釋放受刑人，為此，對
    檢察官執行之指揮聲明異議云云。
二、按「受刑人或其法定代理人或配偶以檢察官執行之指揮為不
    當者，得向諭知該裁判之法院聲明異議」、「法院應就疑義
    或異議之聲明裁定之」，刑事訴訟法第484條、第486條分別
    定有明文。查該條所稱「諭知該裁判之法院」，乃指對被告
    之有罪判決，於主文內實際宣示其主刑、從刑之裁判而言，
    若判決主文並未諭知主刑、從刑，係因被告不服該裁判，向
    上級法院提起上訴，而上級法院以原審判決並無違誤，上訴
    無理由，因而維持原判決諭知「上訴駁回」者，縱屬確定之
    有罪判決，但因對原判決之主刑、從刑未予更易，其本身復
    未宣示如何之主刑、從刑，自非該條所指「諭知該裁判之法
    院」（最高法院79年臺聲字第19號判例參照）。次按「對於
    已判決確定之各罪定其應執行刑之裁定確定後，與確定判決
    有同等效力」、「抗告人係對臺灣高等法院檢察署檢察官94
    年度執更戊字第120號執行指揮書聲明異議，該指揮書所據
    者為原審94年度聲字第868號定應執行刑之裁定，則抗告人
    向原審聲明異議，依上開說明尚無不合」（最高法院92年度
    臺聲字第60號、96年度臺抗字第205號裁定意旨可資參照）
    。再按「裁判除關於保安處分者外，於確定後執行之」，刑
    事訴訟法第456條前段定有明文，是裁判一經確定，非依法
    定程序，不能停止其執行之效力。又按刑罰執行，由檢察官
    依指揮書附具之裁判書為之，刑事訴訟法第457條第1項、第
    458條規定至明。準此，除法院之確定判決或定執行刑之確
    定裁定，有違法情事，經非常上訴或再審程序，加以撤銷或
    變更者外，原確定裁判有其執行力，檢察官應據以執行。末
    按刑事訴訟法第484條規定，受刑人以檢察官執行之指揮為
    不當者，得向諭知該裁判之法院聲明異議，惟所謂「檢察官
    執行之指揮不當」，係指執行之指揮違法及執行方法不當等
    情形（最高法院77年度臺抗字第741號裁定要旨參照）。
三、經查：
  (一)本件聲明異議意旨係對臺灣彰化地方法院檢察署檢察官99年
    度執更辛字第357號執行指揮書聲明異議，而該執行指揮書
    所據者為本院98年度聲字第2335號定應執行之刑之刑事裁定
    ，揆諸上揭法條規定及最高法院判例、判決意旨，本件受刑
    人之聲明異議，本院自有管轄權，合先敘明。
  (二)查本件受刑人前因犯如本院98年度聲字第2335號刑事裁定之
    附表所列各罪，經本院先後判決罪刑確定，臺灣高等法院臺
    中分院檢察署檢察官聲請本院定其應執行之刑後，由臺灣彰
    化地方法院檢察署檢察官以99年度執更辛字第357號執行指
    揮書執行在案，此有本院上開刑事判決、臺灣彰化地方法院
    檢察署檢察官上開執行指揮書及受刑人之臺灣高等法院被告
    前案紀錄表各1份在卷可稽；惟其中本院98年度聲字第2335
    號刑事裁定之附表編號5之罪中，其中有關臺灣彰化地方法
    院97年度訴字第2422號刑事判決附表一編號5、6之加重竊盜
    二罪，業經最高法院檢察署檢察總長提起非常上訴，並經最
    高法院以100年度臺非字第213號刑事裁定認定：「…並無證
    據顯示如原判決所載被告三人均坦承上開二竊盜案係渠三人
    結夥，由黃慶昭負責駕駛交通工具，讓李佾瑞隨機尋找單人
    看顧店面之商家，以佯裝購物為理由，支開被害人再趁機下
    手行竊放置於店內之皮包等財物，許原國則負責把風及銷贓
    之情形。原判決認定上開二竊盜案，係被告三人結夥三人以
    上所為，而論處渠三人以刑法第321條第1項第4款之加重竊
    盜罪刑，有認定之事實與所採用之證據不相適合之證據上理
    由矛盾，其判決當然為違背法令。案經確定，非常上訴意旨
    ，執以指摘，洵有理由，且原判決上述違誤影響於事實之認
    定，顯然影響於判決，又於被告等不利，為維持渠等審級利
    益，自應由本院將原判決關於許原國、黃慶昭、李佾瑞所犯
    如原判決附表一編號5、6加重竊盜及定執行刑部分均撤銷，
    由原審法院依判決前之程序更為審判，以資救濟…」，而撤
    銷臺灣彰化地方法院97年度訴字第2422號原確定刑事判決之
    上開部分，目前由臺灣彰化地方法院以100年度易更字第4號
    更為審判等情，有最高法院上開刑事裁定、受刑人之臺灣高
    等法院被告前案紀錄表各1份在卷足憑，合先敘明。
  (三)按刑罰之執行，由檢察官依確定裁判執行之。裁判確定後之
    效力，有拘束力、確定力及執行力三者，拘束力者，係指判
    宣示或送達後，除有關於程序上的裁定，得許其自行更正或
    另行裁定外，為裁判者不得自行撤銷或加以變更，受裁判判
    者亦不得請求更正而僅得循上訴或抗告途徑予以救濟之效力
    ；確定力者，包括形式確定力及實質確定力，前者係指裁判
    不得再依通常方法聲明不服狀態所生之效力，後者係指裁判
    確定內容為實體法律關係所生之效力；執行力者，係指於裁
    判於確定後，即依據裁判之內容予以執行之效力。審之臺灣
    彰化地方法院檢察署檢察官99年度執更辛字第357號執行指
    揮書所據之本院98年度聲字第2335號刑事裁定，係屬確定裁
    判，當生上揭所述確定裁判之效力（即包括拘束力、確定力
    及執行力）自明，除因有違法情事，經非常上訴或再審之特
    別救濟程序，加以撤銷或變更者外，確定裁判本有其執行力
    ，自不待言。是臺灣彰化地方法院檢察署檢察官依法據此本
    院98年度聲字第2335號刑事裁定，簽發99年度執更辛字第35
    7號執行指揮書所為之指揮執行命令，係適用刑事訴訟法第
    477條第1項，刑法第53條、第51條第5款規定，據本院98年
    度聲字第2335號所為定應執行之刑之刑事裁定以執行之，於
    法並無不合，亦非由檢察官任意指揮，是難謂檢察官執行之
    指揮有何不當之情形。
  (四)聲明異議意旨雖稱：因前開最高法院以100年度臺非字第213
    號刑事裁定撤銷臺灣彰化地方法院97年度訴字第2422號原確
    定刑事判決之如附表一編號5、6部分之判決後，執行檢察官
    所據之本院98年度聲字第2335號刑事裁定即應失其效力，檢
    察官自不得據以執行該裁定附表所示各罪之宣告刑及本院所
    定之執行刑有期徒刑11年，而拘束受刑人之人身自由云云。
    惟前開最高法院非常上訴之刑事裁定所撤銷者，係臺灣彰化
    地方法院97年度訴字第2422號刑事判決有關其附表一編號5
    、6加重竊盜及定執行刑部分之原判決，並非撤銷本院98年
    度聲字第2335號定應執行刑之刑事裁定，揆櫫上揭所述，本
    院98年度聲字第2335號刑事裁定，除經非常上訴或再審之特
    別救濟程序，加以撤銷或變更者；或經本件執行檢察官重新
    聲請定應執行之刑，取代原定應執行刑之刑事裁定外，仍屬
    有效之確定裁判，其確定裁判之執行力並未因前開非常上訴
    之刑事判決而受影響，且裁判一經確定，非依上揭所示之法
    定程序，亦不能停止其執行之效力。基此，受刑人據此指摘
    檢察官執行指揮無據，實有誤會。
  (五)另聲明異議意旨所提及「法務部76年10月14日法檢（76）檢
    (二)字第1791號研討結論(二)」之法律見解，係指於兩罪均有諭
    知易科罰金時，被告聲請易科罰金時，檢察官應否先向原判
    決法院聲請裁定定應執行刑後合併執行之問題，並非探討如
    本件案例之應執行刑之各罪中有一罪或數罪遭非常上訴撤銷
    者，應如何執行問題，是難據此作有利於受刑人之類推適用
    ；且有罪裁判之執行，原則上本即由檢察官指揮之，故有關
    刑罰（主刑如死刑、自由刑、罰金刑；從刑如褫奪公權與沒
    收）、保安處分、其他程序之裁定（如聲請定應執行之刑、
    被告具保保證金之沒入）等，均為檢察官指揮執行之職責範
    圍。本件受刑人受法院有罪判決確定，本應立即發監執行而
    受檢察官指揮之，檢察官就各別符合定應執行刑之案件依刑
    事訴訟法第477條第1項，刑法第53條、第51條第5款之規定
    向法院聲請定應執行之刑，本屬當然，尚不因上開法務部之
    法律見解，而得斷章取義推論：「本件已定應執行刑之數罪
    中一罪或數罪受非常上訴撤銷後，其餘未受非常上訴撤銷之
    數罪即不得執行」，與「本件應於更審裁判確定後，始得由
    檢察官於依法聲請法院定應執行後始得再行執行」云云之謬
    論，從而，受刑人執前開法律見解，提起異議，顯無理由。
五、綜上所述，聲明異議意旨雖指摘檢察官執行指揮不當，惟檢
    察官之執行指揮，僅於發生裁量瑕疵之情況時，法院始有介
    入審查之必要，本件檢察官對於上開執行之指揮，依法聲請
    定應執行刑並接續執行之，並無不當或裁量瑕疵之情形，揆
    諸上開說明，受刑人異議之聲明難認有理由，應予駁回。
據上論斷，應依刑事訴訟法第486條，裁定如主文。
中    華    民    國   100    年    12    月    26    日
            刑事第十庭    審判長法  官  江  錫  麟
                                法  官  胡  文  傑
                                法  官  周  瑞  芬
以上正本證明與原本無異。
如不服本裁定，得於收受送達後5日內向本院提出抗告書狀(須附
繕本)。
                                書記官  廖  婉  菁
中    華    民    國   100    年    12    月    26    日